臺灣高雄地方法院交通事件裁定　　　　　96年度交聲字第63號
原處分機關　交通部公路總局高雄區監理所
異　議　人
即受處分人　甲○○
上列受處分人因違反道路交通管理處罰條例案件，對於交通部公
路總局高雄區監理所民國96年1月2日所為之高監營裁字第裁00-0
000000號、第裁00-000000號、第裁80-GA0000000號、第裁80-H0
0000000號裁決聲明異議，本院裁定如下：
    主  文
原處分均撤銷。
甲○○不罰。
    理  由
一、異議意旨略以：異議人即受處分人甲○○，先後遭舉發於(一)
    民國87年10月7 日下午3 時許，在台中市○○路，有於吊扣
    駕駛執照期間駕車，及騎乘機車未戴安全帽之交通違規；(二)
    89年10月18日下午3 時20分許，在台中市○○路，有騎乘機
    車未戴安全帽之交通違規；(三)89年12月24日下午6 時50分許
    ，在台中市○○路與新興路口，有騎乘機車闖越紅燈之交通
    違規，嗣於96年1 月2 日由交通部公路總局高雄區監理所開
    立裁決書，分別處罰異議人新臺幣（下同）9000元、500 元
    、500 元、3600元之罰鍰，並記違規點數3 點，惟上開裁決
    書開立之時間，距離異議人前揭交通違規之時間，均已超過
    5 年，顯已逾得為處罰之時效，自無從再對異議人為上開處
    罰，爰依法提出異議等語。
二、按道路交通管理處罰條例第90條前段規定：「違反本條例之
    行為，自行為成立之日起；行為有連續或繼續之狀態，自行
    為終了之日起，逾3 個月不得舉發」，是違反道路交通管理
    處罰條例之行為，因逾3 個月而不得舉發，公路主管機關自
    不得再為裁罰甚明。而交通違規行為經舉發後，主管機關之
    裁罰時效限制為何？違反道路交通管理事件統一裁罰基準及
    處理細則第44條第1 項固規定：「違反道路交通管理事件行
    為人，未依規定自動繳納罰鍰，或未依規定到案聽候裁決，
    處罰機關應依基準表於舉發違反道路交通管理事件通知單送
    達且逾越應到案期限60日之3 個月內，逕行裁決之」，然因
    該細則第44條第1 項並未規定處罰機關違反上開期間之規定
    時，有失權之效果，故解釋上該規定屬訓示規定，但此仍非
    謂處罰機關可恣意違反上開期間之規定，甚且長期怠於作成
    裁決，蓋行政程序法第6 條規定：「行政行為，非有正當理
    由，不得為差別待遇」（即所謂平等原則），且由憲法第7
    條規定，亦可導出「禁止恣意原則」，禁止行政機關在作成
    決定之際，不得有任性、專斷、毫無標準、隨個人好惡而決
    定，欠缺適當、充分之事理上理由，否則其行為即屬違法。
    而對於交通違規行為之裁罰，當事人得對違規內容聲明異議
    以表示不服，若過許久時間方為裁決，將因時間之經過而增
    加當事人舉證之困難，因此，處罰機關為裁決時，並非漫無
    限制，除應受前開訓示規定之拘束外，且應本於上述平等原
    則、禁止恣意原則，除非有合理的正當理由，不得對於某已
    經舉發之交通違規行為，任意延宕而未迅予裁決，致該行為
    人因時間之經過，造成其舉證困難，進而使之蒙受此一他人
    未有之不利益。況且，國家刑罰權對於情節較重等刑事犯罪
    行為，尚且有時效之規定，行政秩序罰屬於較輕微之違法行
    為，豈有永久追訴處罰之理？因此，於94年2 月5 日公布，
    並於95年2 月5 日施行之行政罰法第27條第1 、2 項乃規定
    ：「行政罰之裁處權，因3 年期間之經過而消滅。前項期間
    ，自違反行政法上義務之行為終了時起算。但行為之結果發
    生在後者，自該結果發生時起算」，亦明白揭櫫行政罰裁處
    之時效性，而於行政罰法施行前之行政罰裁處權時效，雖未
    能直接適用上開規定，然基於上開平等原則、禁止恣意原則
    之精神，在法律未完備之前，仍應有類推適用之需要，從而
    ，違反道路交通管理處罰條例之行為，若係發生於行政罰法
    施行前者，即應類推適用行政罰法第27條第1 項、第2 項，
    而認違反道路交通管理處罰條例之行為，其裁處權因3 年不
    行使而消滅。
三、經查，原處分機關係以異議人於(一)87年10月7 日下午3 時許
    ，在台中市○○路，有於吊扣駕駛執照期間駕車，及騎乘機
    車未戴安全帽之交通違規；(二)89年10月18日下午3 時20分許
    ，在台中市○○路，有騎乘機車未戴安全帽之交通違規；(三)
    89年12月24日下午6 時50分許，在台中市○○路與新興路口
    ，有騎乘機車闖越紅燈之交通違規為由，分別裁罰異議人90
    00元、500 元、500 元、3600元之罰鍰，並記違規點數3 點
    在案，有裁決書4 紙在卷可稽。惟異議人上開交通違規事件
    發生後，台中市政府警察局、交通部公路總局高雄區監理所
    已分別於87年10月7 日、87年11月10日、89年10月18日、89
    年12月24日開立舉發違反道路交通管理事件通知單，通知異
    議人於87年10月22日、87年11月27日、89年11月2 日、90年
    1 月10日前自動到案繳納罰鍰，而異議人未於上開期限內自
    動到案繳納罰鍰，原處分機關乃於96年1 月2 日為上開裁罰
    等情，有本件舉發違反道路交通管理事件通知單及上開裁決
    書附卷可證，是原處分機關為本件裁決時，距異議人前揭交
    通違規行為之時間，均已逾3 年，揆諸前揭說明，本件處罰
    機關之裁處權，已因時效完成而當然消滅，自不得再裁決命
    異議人繳交罰鍰，原處分機關未慮及此遽予裁罰，尚有未洽
    。從而，本件異議人之異議為有理由，自應將原處分均予撤
    銷，另諭知異議人不罰。
四、據上論斷，應依道路交通案件處理辦法第20條前段，裁定如
    主文。
中　　華　　民　　國　　96　　年　　6 　　月　　15　　日
                  交通法庭    法　官 陳君杰
以上正本證明與原本無異。
如不服本裁定應於送達後5日內向本院提出抗告狀。
中　　華　　民　　國　　96　　年　　6 　　月　　15　　日
                              書記官 陳昱良
